臺灣臺中地方法院民事判決　94年度再易字第46號
再審原告　　乙○○
再審被告　　甲○○
當事人間再審之訴事件，再審原告對於本院民國94年9月14日確
定判決（94年度再易字第18號）提起再審之訴，本院判決如下：
    主    文
再審之訴駁回。
再審訴訟費用由再審原告負擔。
    理    由
一、本件再審原告主張本院94年度再易字第18號確定判決（下稱
    原再審確定判決）有以下之再審事由：
  (一)判決理由與主文顯有矛盾
    再審原告居住之臺中縣豐原市○○街158號6樓之2房屋（下
    稱6樓房屋）窗戶上方之外牆高度雖有160公分，惟僅有自該
    外牆下緣往上量57公分屬於6樓房屋所有，其餘103公分則屬
    樓上之同號7樓之2房屋所有，若僅以屬6樓房屋所有之57公
    分高外牆，根本不足以安裝總高度112公分之分離式冷暖兩
    用空調機之室外機（以下簡稱室外機），尚須占用7樓之2房
    屋客廳之外牆55公分，實非合理，亦無可能取得7樓之2房屋
    所有人同意。況且，根據施工人員表示，再審原告所有6樓
    房屋之窗戶為垂直的，且高度比人低，將該6樓房屋之窗玻
    璃卸下後，施工人員絕對無法把身體往窗外傾斜後，立於該
    窗戶下緣，面向牆壁施工，更無可能以此姿勢將室外機抬高
    ，裝設在該窗上方之牆壁外面，否則身體必將失去重心而跌
    落窗外之地面！是以縱使6樓房屋窗戶上方之外牆高度足夠
    安裝室外機，惟亦因事實上無法施工，而不可能將室外機往
    上移置於6樓房屋窗戶上方之外牆。再者，再審原告於共用
    再審被告所有之同號5樓之2房屋（下稱5樓房屋）排水孔口
    時，絕不會將室外機透明排水軟管直接導入該5樓房屋原有
    之單一排水孔口，而會先在該單一排水孔口加裝一個「三通
    」及兩個「彎頭」，使5樓房屋原來僅有之1個排水孔口，變
    成2個排水孔口，然後才將再審原告室外機透明排水軟管導
    入其中1個排水孔口，另1個排水孔口則供再審被告使用，如
    此當不致影響或妨礙再審被告對該5樓房屋原有單一排水孔
    口之使用。又該5樓房屋一進門即為客廳，施工人員只須進
    入客廳，經由窗戶伸手向外把室外機透明排水軟管導入5樓
    牆壁外面之排水孔口即可，不會進入再審被告所有房屋之其
    他內室，對其不致造成任何不便或困擾。然原再審確定判決
    並未設身處地及實際體會施工人員無法將室內機安裝於再審
    原告所有6樓房屋外牆之情境，亦漏未說明再審原告何以得
    利用該房屋僅57公分高之外牆安裝總高度達112公分之室外
    機之理由，更未敘明再審原告所主張採取前述堪稱對再審被
    告最為體貼之方式安裝排水軟管，何以仍將導致再審被告遭
    受損害、及再審被告究因而會受有何種損害，僅謂再審原告
    可將室外機往上移置於其所有6樓房屋窗戶上方之外牆，且
    將上開室外機之透明排水軟管導入5樓房屋排水孔口，對再
    審被告將造成損害，即認再審原告無須共用再審被告所有之
    5樓房屋排水孔口，自屬判決不備理由，進而造成判決理由
    與主文顯有矛盾，而構成民事訴訟法第496條第1項第2款之
    再審事由。
  (二)再審原告發現未經原再審確定斟酌之證物
    再審原告所居住之公寓大廈每一樓層之構造均相同，故由再
    審被告於本院93年度簡上字第338號案件之第一審（按即本
    院93年度豐簡字第435號民事事件）審理中，提出其所有5樓
    房屋之示意圖（參見該第一審卷第62頁所附再審被告提出之
    照片五，惟該項證物實為示意圖而非照片）顯示，該5樓房
    屋窗戶上方總高度160公分之外牆中，屬於5樓房屋之部分僅
    為自該外牆下緣往上量57公分，其餘均歸屬於再審原告所有
    之6樓房屋，即可證明再審原告主張：其所有6樓房屋窗戶上
    方之外牆高度雖有160公分，惟其中僅自該外牆下緣往上量
    57公分屬於6樓房屋所有，其餘103公分則屬7樓之2房屋所有
    等情，確為真實。惟原再審確定判決未斟酌再審被告提出之
    此項證物，亦未勘查現場之實況證據，誤認6樓房屋窗戶上
    方總高度160公分之外牆全部屬於該6樓房屋所有，故再審原
    告只須將112公分高之室外機移置於自己窗戶上方160公分高
    之外牆後，即可將室外機之排水管設置在6樓房屋之排水孔
    口，無須共用5樓房屋之排水孔口，亦具有民事訴訟法第496
    條第l項第13款之再審事由。
    綜上，原再審確定判決既有前揭再審事由，為此提起本件再
    審之訴，並聲明：(一)原再審確定判決及本院93年度簡上字第
    338號民事確定判決均廢棄；(二)再審被告應同意再審原告於
    再審被告所有上述5樓房屋西邊牆壁外面之單一排水孔口加
    裝一個「三通」及兩個「彎頭」使其變成兩個排水孔口後，
    將再審原告分離式冷暖兩用空調室外機之排水管導入其中一
    個排水孔口；再審被告並應同意再審原告帶領施工人員進入
    其上開房屋之客廳經由窗戶伸手向外導入之。
二、按再審之訴，顯無理由者，得不經言詞辯論，以判決駁回之
    ，民事訴訟法第502條第2項定有明文。再審原告雖主張原再
    審確定判決有民事訴訟法第496條第1項第2款及第13款之再
    審事由，惟查：
  (一)首按民事訴訟法第496條第1項第2款所謂：判決理由與主文
    顯有矛盾，係指判決依據當事人主張之事實，認定其請求或
    對造抗辯為有理由或無理由，而於主文為相反之諭示，且其
    矛盾為顯然者而言。茲確定判決於理由項下，認定再審原告
    對於再審被告部分之上訴，為無理由，而於主文諭知駁回再
    審原告此部分之上訴。依上說明，並無判決理由與主文顯有
    矛盾之情形（最高法院80年臺再字第130號判例意旨參照）
    。又所謂判決理由與主文顯有矛盾，係指判決理由與主文之
    內容適得其反而言。判決理由與事實之記載不甚適合或判決
    理由不備，均屬判決違背法令問題，並非理由與主文矛盾，
    自不得為再審之事由，復據行政法院60年裁字第87號判例意
    旨闡釋甚詳。經查，原再審確定判決事實及理由欄「乙、實
    體部分」之「三、本院判斷」部分，已就其認定本院93年度
    簡上字第338號民事確定判決，何以無再審原告所主張適用
    法規顯有錯誤、消極不適用法規，以及違背經驗法則或論理
    法則之情形，復無法院組織不合法等再審事由之理由，詳加
    論述，且該再審確定判決主文諭知駁回再審原告之訴，亦與
    該判決理由所載：再審原告所提再審之訴，顯無理由，應予
    駁回之結論相符，揆諸前揭最高法院判例意旨，自無民事訴
    訟法第496條第1項第2款所稱判決理由與主文顯有矛盾之情
    形。至於再審原告主張：原再審確定判決對其所陳室外機無
    法往上移置於其所有6樓房屋窗戶上方之事實未予論斷，亦
    未說明再審原告究應如何將室外機移置於6樓房屋之窗戶上
    方，遽將再審原告所提該再審之訴駁回，有判決不備理由之
    情事云云，縱或屬實，依據前述行政法院判例旨趣，亦係該
    再審確定判決有無違背法令之問題，而不得據為再審事由。
    是再審原告主張原再審確定判決有判決理由與主文矛盾之再
    審理由，要無可採。
  (二)次按民事訴訟法第496條第1項第13款所稱發見未經斟酌之證
    物或得使用該證物者，係指前訴訟程序中已存在之證物，因
    當事人不知有此，致未能提出使用，現始知之而言，此與已
    經提出使用而為法院或行政官署摒棄不採之情形迥然有別，
    行政法院亦著有61年判字第293號判例意旨足資參佐。再審
    原告另主張：依再審被告於本院93年度簡上字第338號民事
    確定判決作成前之第一審（按即本院93年度豐簡字第435號
    民事事件）審理中所提出、附該一審案卷第62頁之示意圖可
    知，再審原告主張在其所有6樓房屋窗戶上方總高度160公分
    之外牆中，屬於6樓房屋之部分只有57公分而已，其餘均屬7
    樓房屋所有等語確屬實情，原再審確定判決未斟酌該項證物
    ，復未勘查現場，誤認6樓房屋窗戶上方共160公分高之外牆
    全部屬於6樓房屋所有，故再審原告只須將112公分高之室外
    機移至6樓房屋窗戶上方之外牆即可，無共用設於再審被告
    所有5樓房屋之排水孔口之必要，而有民事訴訟法第496條第
    1 項第13款之再審事由云云。然該示意圖既經再審被告於本
    院作成原再審確定判決前之本院93年度豐簡字第435號民事
    事件進行中提出，足見該項證物於原再審確定判決作成前即
    已存在，且經再審被告提出使用，則同為該案當事人之再審
    原告對於該項證物早已存在一事，當知之甚稔，依據前揭判
    例意旨，再審原告以原再審確定判決漏未審酌該項證物為由
    ，主張原再審確定判決有民事訴訟法第496條第1項第13款之
    再審事由，亦非有據。
  (三)綜上所述，原再審確定判決並無判決理由與主文顯有矛盾之
    違誤，且亦無在前訴訟程序中已存在，因當事人不知，致未
    能提出供法院斟酌之證物，故再審原告主張原再審確定判決
    有民事訴訟法第496條第1項第2款及第13款所定之再審事由
    ，並提起本件再審之訴，求為廢棄原再審確定判決及本院93
    年度簡上字第338號民事確定判決，改判如其前揭再審聲明
    第(二)項所示，顯無理由，爰不經言詞辯論，逕以判決駁回。
三、據上論結，本件再審之訴為顯無理由，依民事訴訟法第502
    條第2項、第78條，判決如主文。
中　　華　　民　　國　　94　　年　　12　　月　　 2　　日
                  民事第一庭審判長法官  張惠立
                            法      官  王永春
                            法      官  鍾啟煒
正本係照原本作成
不得上訴
中　　華　　民　　國　　94　　年　　12　　月　　 2　　日
                             書  記 官  林素妃
